臺灣高等法院臺南分院民事裁定　96年度抗字第341號
抗 告 人　丁○○
上列抗告人因就債權人戊○○、己○○與債務人丙○○、乙○○
及甲○○○即廖若羽間拍賣抵押物強制執行事件，對於中華民國
96 年10月16日臺灣臺南地方法院所為裁定（95年度執字第63491
號）提起抗告，本院裁定如下：
    主      文
抗告駁回。
抗告程序費用新臺幣壹仟元由抗告人負擔。
    理      由
一、聲明及抗告意旨略以：伊向債務人丙○○承租永康市○○段
    4873、4874、4875號等3筆土地（下稱系爭土地）時間約在
    81年間，伊於同時起造小木屋數幢即門牌永康市○○街636
    巷55號未保存登記建物（下稱系爭建物）確已讓售予第三人
    方耀輝，因地主即債務人未表示收回系爭土地之租約，原租
    約並未終止，債權人主張債務人係於抵押權設定後之86年12
    月30日始將系爭土地租予抗告人並不實在，債權人不得聲請
    排除租賃關係云云。
二、經查：債權人前於91年10月17日就系土地聲請強制執行，經
    原執行法院以91年度執字第32682號進行查封、鑑價後，抗
    告人即於92年1月14日具狀陳報稱：系爭土地係伊於86年12
    月30日與債務人丙○○、乙○○簽訂土地租賃契約，供伊興
    建小木屋使用，租賃期間係自86年12月30日起至96年12月30
    日止，每年租金為32萬元，且伊承租後隨即在系爭土地上搭
    數棟小木屋，門牌號碼為台南縣永康市○○里○○街636巷
    55 號，此後均由伊負責繳納地上小木屋之房屋稅捐等語，
    並提出租賃契約書及繳納該小木屋92年度房屋稅繳款書影本
    各一份為證等事實，有該執行卷宗影本在卷可按。嗣於原執
    行法院對系爭土地再次執行時，抗告人翻異前詞改稱：係於
    81年間承租系爭土地興建系爭建物小木屋云云，此未提出任
    何證據，於嗣後翻異之說詞，已難採信，況縱認債務人早於
    81年將系爭土地出租抗告人，惟其後雙方復於86年12月30日
    就系爭土地另訂新租約（即抗告人於前案所提之租賃契約書
    ），此更新後之租賃契約係成立於本件抵押權設定日期83年
    1月27日之後，抗告人主張租賃關係成立於抵押權設定之前
    云云，即無可採。至於抗告人有無將系爭建物讓售第三人方
    耀輝，要與本件抗告人所主張之租賃權除去無關，要併敘明
    。
三、按不動產所有人設定抵押權後，於同一不動產上，得設定地
    上權或其他權利，惟依民法第866條但書之規定，其抵押權
    不因此而受影響。此乃因抵押權為擔保物權，不動產所有人
    設定抵押權後，固仍得繼續為如租賃等使用收益權之存在，
    但如影響抵押權所支配之抵押物交換價值時，對於抵押權人
    不生效力。故土地所有人於設定抵押權後，在抵押之土地上
    營造建築物，並將該建築物出租於第三人，致影響於抵押權
    者，抵押權人自得聲請法院除去該建築物之租賃權，依無租
    賃狀態將該建築物與土地併付拍賣，司法院院字第1446號解
    釋及最高法院86年台抗字第588號判例均同此意旨。事後之
    用益權如因抵押物上存在租賃關係，且無法讓拍定人現實占
    有使用標得之土地，勢將影響投標人購買意願，為眾所週知
    之事實，如有此情事，抵押物標的常經多次拍賣無人應買，
    拍賣之價格亦將節節降低，甚至因無人應買而依強制執行法
    第95條規定視回撤回標的之執行，影響抵押權人受償權利甚
    大，抵押權人自得聲請除去該項用益權，而執行法院亦得依
    職權為之，以抵押物無負擔之方式拍賣。
四、經查：系爭土地，債務人前為擔保向債權人借款之擔保，於
    83年1月27日設定新臺幣（下同）4千萬元之抵押權，雖部分
    清償，惟仍積欠本金14,059,449元及利息，前債權人雖聲請
    原執行法院以91年度執良字第32682號為強制執行，惟經特
    別拍賣無人應買，視為撤回，有債權人提出之他項權利證明
    書、抵押權設定契約書、土地登記謄本及本票2紙附卷，並
    前執行卷影本可稽。嗣債權人再次聲請本件強制執行，原執
    行法院於96年6月13日以底價2,035萬元實施第1次拍賣系爭
    土地，因無人應買，自應依強制執行法第91條第2項之規定
    ，減價再行拍賣（若減二成為1,628萬元）。而系爭土地，
    債務人於前次80年6月移轉現值為每平方公尺2,500元，惟現
    公告土地現值為每平方公尺15,600元（詳見卷附土地登記簿
    謄本），本件拍賣所得金額，勢需扣繳鉅額土地增值稅。故
    抗告人對系爭土地租賃關係之存在，顯已影響為債權人之相
    對人抵押權之實行。原執行法院依相對人之聲請，於96年8
    月15日排除抗告人對系爭土地之租賃關係，於法並無不合，
    是抗告人聲明異議，非有理由，原法院裁定駁回，經核並無
    不當，抗告意旨，仍執陳詞，請求廢棄原裁定，為無理由，
    應予駁回。
五、據上論結，本件抗告為無理由，依強制執行法第30條之1，
    民事訴訟法第495條之1第1項，第449條第1項、第95條、第
    78條，裁定如主文。
中　　華　　民　　國　　96　　年　　12　　月　　31　　日
                  民事第二庭    審判長法　官   丁振昌
                                      法　官   吳上康
                                      法　官   李素靖
上為正本係照原本作成。
如不服本裁定，僅得於收受本裁定正本送達後10日內以適用法規
顯有錯誤為理由，向本院提出再抗告狀（須附繕本）依法應繳納
抗告費新台幣1千元，並委任律師為訴訟代理人，經本院許可後
始可再抗告於最高法院。
中　　華　　民　　國　　96　　年　　12　　月　　31　　日
                                      書記官    李淑華
【附記】
民事訴訟法第495條之1第2項準用同法第466條之1第1、2項規定
：
(1)對於第二審判決上訴，上訴人應委任律師為訴訟代理人。但上
  訴人或其法定代理人具有律師資格者，不在此限。
(2)上訴人之配偶、三親等內之血親、二親等內之姻親，或上訴人
  為法人、中央或地方機關時，其所屬專任人員具有律師資格並
  經法院認為適當者，亦得為第三審訴訟代理人。
民事訴訟法第466條之2：
  上訴人無資力委任訴訟代理人者，得依訴訟救助之規定，聲請
  第三審法院為之選任律師為其訴訟代理人。
